【裁判字號】    98,訴,444
【裁判日期】    980313
【裁判案由】    違反毒品危害防制條例
【裁判全文】
臺灣彰化地方法院刑事判決               98年度訴字第444號
公  訴  人  臺灣彰化地方法院檢察署檢察官
被      告  甲○○
上列被告因違反毒品危害防制條例案件，經檢察官提起公訴（九
十八年度毒偵字第二九四號），本院認有刑事訴訟法第二百七十
三條之一第一項之情形，而改依簡式審判程序審理判決如下：
    主  文
甲○○施用第一級毒品，累犯，處有期徒刑壹年；又施用第二級
毒品，累犯，處有期徒刑捌月。應執行有期徒刑壹年陸月。
    事  實
一、甲○○有竊盜、違反麻醉藥品管理條例、肅清煙毒條例、毒
    品危害防制條例、藥事法等前科，嗣於民國九十年十二月間
    因施用毒品案件，經本院於九十一年五月二十八日，以九十
    一年度訴字第四七三號判決判處應執行有期徒刑一年三月，
    再於九十一年十月二十一日更定其刑為應執行有期徒刑一年
    八月確定，入監執行後，於九十三年四月二十二日假釋出監
    ；又於九十三年八月間因施用毒品案件，經本院於九十四年
    二月十四日，以九十三年度訴字第一二四三號判決判處有期
    徒刑一年三月，再於九十四年一月間因施用毒品案件，經本
    院於九十四年三月十八日，以九十四年度彰簡字第一四五號
    判決判處有期徒刑四月，前開二罪定其應執行有期徒刑一年
    六月，前揭假釋亦因而撤銷，執行殘刑三月七日；再於九十
    四年二月間因竊盜案件，經本院於九十四年五月十六日，以
    九十四年度易字第二六０號判決判處有期徒刑一年確定，於
    九十四年四月七日因施用毒品案件，經本院於九十四年七月
    四日，以九十四年度訴字第七一二號判決判處應執行有期徒
    刑二年一月確定，前開二罪並定其應執行有期徒刑三年，嗣
    經本院於九十六年八月十三日，以九十六年度聲減字第一三
    八六號裁定減刑後，定其應執行有期徒刑一年六月確定。前
    開之罪刑接續執行後，於九十七年四月二十一日執行完畢。
    又於八十七年八月間因施用毒品案件，經本院以八十七年度
    毒聲字第八四二號裁定送勒戒處所觀察、勒戒後，認有繼續
    施用毒品之傾向，再經本院以八十七年度毒聲字第一０六八
    號裁定令入戒治處所施以強制戒治，嗣經戒治有成效，再以
    本院八十八年度毒聲字第四三七號裁定停止戒治所餘戒治期
    間付保護管束，而於八十八年二月二十六日釋放，保護管束
    期間至八十八年九月七日期滿未經撤銷，視為戒治完畢，該
    案並經臺灣彰化地方法院檢察署檢察官以八十八年度戒毒偵
    字第四六號為不起訴處分；再於九十年十二月間因施用毒品
    案件，經本院以九十年度毒聲字第四五六七號裁定令入戒治
    處所施以強制戒治，並於九十一年十二月十五日戒治期滿執
    行完畢釋放，該案並經臺灣彰化地方法院檢察署檢察官提起
    公訴，由本院以九十一年度訴字第四七三號判決判處應執行
    有期徒刑一年三月確定，嗣經更定其刑為應執行有期徒刑一
    年八月確定；於九十三年八月間因施用毒品案件，經本院以
    九十三年度訴字第一二四三號判決判處有期徒刑一年三月確
    定；於九十四年一月間因施用毒品案件，經本院以九十四年
    度彰簡字第一四五號判決判處有期徒刑四月確定；於九十四
    年四月七日因施用毒品案件，經本院以九十四年度訴字第七
    一二號判決判處應執行有期徒刑二年一月確定。竟仍不知悔
    改，復基於施用第二級毒品之犯意，於九十七年十一月二十
    六日二十一時許，在其位於彰化縣鹿港鎮山崙里山寮巷五十
    六號住處，以將甲基安非他命置於玻璃吸管內燒烤，再吸其
    煙霧之方式，施用甲基安非他命一次。另基施用第一級毒品
    之犯意，於九十七年十一月二十六日二十一時許，在其上址
    住處施用上開第二級毒品後，即再以將海洛因摻入香菸，再
    點燃吸其煙霧之方式，施用海洛因一次。嗣於九十七年十一
    月二十七日十六時二十五分許，因其涉嫌違反毒品危害防治
    條例案件到案，經警採其尿液送驗結果，呈嗎啡、甲基安非
    他命陽性反應，始查悉上情。
二、案經彰化縣警察局鹿港分局報請臺灣彰化地方法院檢察署檢
    察官偵查起訴，本院認有刑事訴訟法第二百七十三條之一第
    一項之情形，而改依簡式審判程序審理。
    理  由
一、按除被告所犯為死刑、無期徒刑、最輕本刑為三年以上有期
    徒刑之罪或高等法院管轄第一審案件者外，於前條第1項程
    序進行中，被告先就被訴事實為有罪之陳述時，審判長得告
    知被告簡式審判程序之旨，並聽取當事人、代理人、辯護人
    及輔佐人之意見後，裁定進行簡式審判程序；除簡式審程序
    及簡易程序案件外，第一審應行合議審判，刑事訴訟法第二
    百七十三條之一第一項、第二百八十四條之一分別定有明文
    。本件被告甲○○所涉係死刑、無期徒刑、最輕本刑為三年
    以上有期徒刑之罪罪或高等法院管轄第一審案件以外之罪，
    並於本院行準備程序時就被訴事實為有罪之陳述，本院合議
    庭依前揭規定，經評議結果，裁定改由一名法官獨任行簡式
    審判程序，先予敘明。
二、前揭犯罪事實，業據被告甲○○分別於警詢、偵查中及本院
    審理時坦承不諱，且其被查獲後為警採集之尿液，經送請詮
    昕科技股份有限公司檢驗結果，呈嗎啡（海洛因施用入人體
    後，水解還原成嗎啡，再循嗎啡之代謝方式排出體外）及甲
    基安非他命陽性反應，有該公司九十七年十二月十一日報告
    編號七Ｂ二九０一０三號濫用藥物尿液檢驗報告一紙及彰化
    縣警察局鹿港分局香託檢驗尿液代號與真實姓名對照表在卷
    可按，堪信被告之自白與事實相符。本件事證明確，被告犯
    有施用第一級毒品及第二級毒品之犯行應堪認定。
三、又按毒品危害防制條例就施用毒品者，僅限於「初犯」及「
    五年後再犯」二種情形，始應先經觀察、勒戒或強制戒治程
    序。倘被告於五年內已再犯，經依法追訴處罰，縱其第三次
    （或第三次以上）再度施用毒品之時間，在初犯經觀察、勒
    戒或強制戒治執行完畢釋放五年以後，已不合於「五年後再
    犯」之規定，且因已於「五年內再犯」，顯見其再犯率甚高
    ，原實施觀察、勒戒或強制戒治，已無法收其實效，即應依
    毒品危害防制條例第十條處罰（參照最高法院九十五年度第
    七次刑事庭會議決議、九十七年度第五次刑事庭會議決議意
    旨）。查本件被告曾於八十七年八月間因施用毒品案件，經
    本院以八十七年度毒聲字第八四二號裁定送勒戒處所觀察、
    勒戒後，認有繼續施用毒品之傾向，再經本院以八十七年度
    毒聲字第一０六八號裁定令入戒治處所施以強制戒治，嗣經
    戒治有成效，再以本院八十八年度毒聲字第四三七號裁定停
    止戒治所餘戒治期間付保護管束，而於八十八年二月二十六
    日釋放，保護管束期間至八十八年九月七日期滿未經撤銷，
    視為戒治完畢，該案並經臺灣彰化地方法院檢察署檢察官以
    八十八年度戒毒偵字第四六號為不起訴處分；再於九十年十
    二月間因施用毒品案件，經本院以九十年度毒聲字第四五六
    七號裁定令入戒治處所施以強制戒治，並於九十一年十二月
    十五日戒治期滿執行完畢釋放，該案並經臺灣彰化地方法院
    檢察署檢察官提起公訴，由本院以九十一年度訴字第四七三
    號判決判處應執行有期徒刑一年三月確定，嗣經更定其刑為
    應執行有期徒刑一年八月確定；於九十三年八月間因施用毒
    品案件，經本院以九十三年度訴字第一二四三號判決判處有
    期徒刑一年三月確定；於九十四年一月間因施用毒品案件，
    經本院以九十四年度彰簡字第一四五號判決判處有期徒刑四
    月確定；於九十四年四月七日因施用毒品案件，經本院以九
    十四年度訴字第七一二號判決判處應執行有期徒刑二年一月
    確定等情，有臺灣彰化地方法院檢察署刑案資料查註紀錄表
    及臺灣高等法院被告前案紀錄表各一份在卷可參，而被告本
    件施用第一級毒品海洛因及第二級毒品甲基安非他命，雖係
    在前次八十七年間觀察、勒戒執行完畢五年後所犯，惟被告
    於上開觀察、勒戒執行完畢五年內，曾再犯施用第一級毒品
    及第二級毒品之罪經法院宣示判決並確定，已詳述如前，顯
    見其並非於觀察、勒戒執行完畢後五年內均無任何施用毒品
    之犯行，且其既已於觀察、勒戒執行完畢五年內再犯施用第
    一級、第二級毒品之罪，已符合毒品危害防制條第二十三條
    第二項之所定之追訴要件，揆諸前揭說明，被告所為本件施
    用第一級毒品海洛因及第二級毒品甲基安非他命之犯行，即
    無「初犯」規定之適用，自毋須再重新施予觀察、勒戒或
    強制戒治之處遇程序，而應直接訴追處罰。
四、核被告所為，係犯毒品危害防制條例第十條第一項之施用第
    一級毒品罪及同條第二項之施用第二級毒品罪。被告持有第
    一級毒品及第二級毒品之低度行為應為其施用之高度行為吸
    收，均不另論罪，並予敘明。又被告所犯前開二罪間，犯罪
    構成要件不同，行為互殊，顯係基於各別犯意為之，應予分
    論併罰。再被告曾於九十年十二月間因施用毒品案件，經本
    院於九十一年五月二十八日，以九十一年度訴字第四七三號
    判決判處應執行有期徒刑一年三月，嗣於九十一年十月二十
    一日更定其刑為應執行有期徒刑一年八月確定，入監執行後
    ，於九十三年四月二十二日假釋出監；又於九十三年八月間
    因施用毒品案件，經本院於九十四年二月十四日，以九十三
    年度訴字第一二四三號判決判處有期徒刑一年三月，再於九
    十四年一月間因施用毒品案件，經本院於九十四年三月十八
    日，以九十四年度彰簡字第一四五號判決判處有期徒刑四月
    ，前開二罪定其應執行有期徒刑一年六月，前揭假釋亦因而
    撤銷，執行殘刑三月七日；再於九十四年二月間因竊盜案件
    ，經本院於九十四年五月十六日，以九十四年度易字第二六
    ０號判決判處有期徒刑一年確定，於九十四年四月七日因施
    用毒品案件，經本院於九十四年七月四日，以九十四年度訴
    字第七一二號判決判處應執行有期徒刑二年一月確定，前開
    二罪並定其應執行有期徒刑三年，嗣經本院於九十六年八月
    十三日，以九十六年度聲減字第一三八六號裁定減刑後，定
    其應執行有期徒刑一年六月確定。前開之罪刑接續執行後，
    於九十七年四月二十一日執行完畢，有臺灣高等法院被告前
    案紀錄表、臺灣彰化地方法院檢察署刑案資料查註紀錄表各
    一份在卷可憑，其於有期徒刑執行完畢後，五年內故意再犯
    有期徒刑以上之本罪，為累犯，被告所犯前開二罪，均應依
    刑法第四十七條第一項之規定加重其刑。爰審酌被告施用毒
    品之次數、動機、目的、方法、不知珍惜身體，所生危害，
    觀察、勒戒、強制戒治之情形，及犯後坦承犯行之態度，非
    予一段時期之執行難以戒除其毒癮等一切情狀，分別量處如
    主文所示之刑，並定其應執行之刑，以示懲處。
據上論斷，應依刑事訴訟法第二百七十三條之一第一項、第二百
九十九條第一項前段，毒品危害防制條例第十條第一項、第二項
、第二十三條第二項，刑法第十一條前段、第四十七條第一項、
第五十一條第五款，判決如主文。
本案經檢察官陳茂榮到庭執行職務。
中    華    民    國    98    年    3    月     13    日
                  刑事第二庭    法      官  陳秋錦
以上正本證明與原本無異。
如不服本判決應於收受判決後10日內向本院提出上訴書狀，並
應敘述具體理由。其未敘述上訴理由者，應於上訴期間屆滿後
20日內向本院補提理由書(均須按他造當事人之人數附繕本)
「切勿逕送上級法院」。
中    華    民    國    98    年    3    月     13    日
                                書  記  官  張清秀
附錄本案論罪科刑法條全文：
毒品危害防制條例第10條
施用第一級毒品者，處 6 月以上 5 年以下有期徒刑。
施用第二級毒品者，處 3 年以下有期徒刑。


司法院資訊處製作；財團法人民間司法改革基金會備份。
